【裁判字號】    91,易,1424
【裁判日期】    920122
【裁判案由】    傷害等
【裁判全文】
臺灣高雄地方法院刑事判決                        九十一年度易字第一四二四號
    公  訴  人  臺灣高雄地方法院檢察署檢察官
    被      告  乙○○  男  三.
                丙○○  男  四.
                丁○○  男  四.
                己○○  男  六.
                辛○○  女  三.
                癸○○  男  三.
    右  三  人
    選任辯護人  郭季榮律師
右列被告因傷害案件，經檢察官提起公訴（九十年度偵字第一九五二八、二一六二一
、二二五六八號），本院判決如左：
    主  文
乙○○傷害人之身體，處有期徒刑貳月；又共同傷害人之身體，處有期徒刑伍月。扣
案之鋁棒貳支，均沒收之。應執行有期徒刑陸月，如易科罰金，以參佰元折算壹日。
扣案之鋁棒貳支，均沒收之。
丙○○、丁○○共同傷害人之身體，各處有期徒刑參月，如易科罰金，均以參佰元折
算壹日。扣案之鋁棒貳支，均沒收之。
己○○共同傷害人之身體，處拘役伍拾日，如易科罰金，以參佰元折算壹日。
辛○○無罪。
癸○○公訴不受理。
    事  實
一、己○○與乙○○係岳婿關係，而與丙○○、丁○○係為四親等以內之旁系姻親關
    係，彼此均為家庭暴力防治法所規定之家庭成員，因先前乙○○曾透過妻子庚○○向辛○○陸續借貸約新台幣（下同）七十九萬元左右，又時常與庚○○發生爭
    執，感情不睦，己○○遂與均為成年人之辛○○、癸○○、「富仔」四人，於民
    國九十年五月十日十五時三十分許，至高雄市三民區○○○路「文山廣告公司」
    與乙○○理論並催討前開債務，當場乙○○即表示不願立即清償借款，並不想再
    和己○○一家維持姻親關係，己○○聽聞後因一時氣憤，即與癸○○及「富仔」
    （癸○○被訴傷害部分已經乙○○撤回告訴、「富仔」部分則未據起訴）共同基
    於傷害他人身體之犯意聯絡，由己○○動手毆打乙○○臉部一拳，癸○○及「富
    仔」則先徒手復持滅火器毆打乙○○，乙○○亦基於傷害之犯意還擊（乙○○被
    訴傷害部分業據癸○○撤回告訴、「富仔」則未提出傷害告訴），先徒手與己○○拉扯，隨後持公司所有之水泥磨刀刀柄攻擊己○○臉部，致己○○受有右顴骨
    部腫脹、血腫，右腕部抓挫傷等傷害；乙○○本身亦受有右上臂抓傷痕跡、瘀青
    ，右枕部打撲傷等傷害。乙○○遭己○○等人毆傷後，心有未甘，乃與兄長丁○○、丙○○基於傷害之犯意聯絡，於翌日十四時三十分許，共同駕車前往辛○○
    所開設，位於高雄縣岡山鎮○○路十八號之美容營養果汁店，適逢己○○騎車抵
    達尚未將安全帽脫下，乙○○、丁○○、丙○○等三人即上前並分持鋁棒二支、
    木棍一支，毆打己○○並將其打倒在地，庚○○及己○○妻子壬○○○見狀，立
    刻上前阻擋，並趴臥在己○○身上護衛，而同遭乙○○、丁○○、丙○○等三人
    持棍毆傷，己○○、庚○○、壬○○○因乙○○等三人之傷害行為，而分別受有
    左肩背挫傷血腫合併肩胛骨頸骨折；及左手臂、右手前臂、背部、右手掌多處挫
    擦傷；與左膝挫傷紅腫、左下肢、右手背、右下肢挫傷等傷害。
二、案經被害人乙○○、己○○、壬○○○、庚○○訴由高雄縣警察局岡山分局報請
    臺灣高雄地方法院檢察署檢察官偵查起訴。
    理  由
壹、有罪部分：
一、九十年五月十日被告己○○與乙○○相互傷害部分：
    訊據被告己○○、乙○○均矢口否認上開犯行，辯稱並未毆打對方云云，然查己○○與乙○○當天非但相互拉扯，己○○復動手毆打乙○○臉部一拳，乙○○亦
    手持磨刀刀柄攻擊己○○臉部等情事，分別據乙○○、己○○於偵審中指訴綦詳
    ，且辛○○、癸○○於本院訊問時分別証稱：有看到己○○打乙○○一巴掌，二
    人並相互拉扯等語（見九十年七月十一日警詢筆錄、本院九十一年六月十日、十
  一月四日訊問筆錄），核與證人即文山廣告公司員工甲○○稱：當天下午有看到
    己○○、癸○○、辛○○、及另一名男子與乙○○發生爭執，我看到己○○先打
    了乙○○一拳，然後癸○○和另外一名男子也跟著出手打乙○○，後來雙方就打
    成一團，乙○○有在公司門口，拿了一支黑黑的東西反抗，但我沒看清楚是什麼
    ，對方二名年輕男子也有拿公司門口的滅火器攻擊等語（見九十年十二月十七日
    偵查筆錄、本院九十一年七月一日訊問筆錄），以及證人即文山廣告公司員工李
    明華所稱：當天有看到三男一女和乙○○在談事情，後來那三名男子即和乙○○
    打成一團等語相符（見九十年十二月十七日偵查筆錄），且己○○亦自承於九十
    年五月十日有打乙○○一個耳光並和乙○○拉扯，後來二人還抱在一起扭打等語
    （見本院九十一年六月十日、十一月四日、十一月二十五日訊問筆錄），復有楊
    柯診所九十年五月十一日所出具，載明己○○受有右顴骨部腫脹、血腫，右腕部
    抓挫傷等傷害之驗傷診斷書、邱綜合醫院所出具編號（傷診）第○○六七九號紀
    錄乙○○受有右上臂抓傷痕跡、瘀青，右枕部打撲傷等傷害之驗傷診斷書各一紙
    、現場及水泥磨刀、滅火器二只之照片各一幀在卷足憑；顯見己○○、乙○○均
    有如事實欄所載之相互傷害情事，二人空言辯稱並未傷害對方，顯屬事後推諉卸
    責之詞，俱無從採信。
二、九十年五月十一日乙○○、丙○○、丁○○共同傷害部分：
    訊據乙○○於本院審理時坦承有共同傷害己○○、庚○○、壬○○○之犯行；丁○○、丙○○則矢口否認涉有上開犯行，丁○○辯稱：我只有持鋁棒打己○○頭
    部一下云云，丙○○則稱：我當天一直站在車旁左側觀看，完全沒有動手云云，
    然查：
  (一)前揭犯罪事實業據被害人己○○、庚○○、壬○○○於偵審中指訴綦詳，己○○
    稱：我騎車剛到店裡，還沒來得及將安全帽脫下，乙○○、丁○○就拿鋁棒、丙○○則持木棍打我頭部及肩膀等處等語（見本院九十一年六月十日訊問筆錄）；
    庚○○亦稱：乙○○等三人是在我父親騎機車剛到店裡不久後到達的，他們三人
    一到就圍著我父親打，打得他倒地不起，我過去護著我父親並擋住乙○○，也被
    他以鋁棒打傷手二處，乙○○等三人都有打我，我母親的傷也是被乙○○三兄弟
    打的等語（見九十年五月十二日警詢筆錄、九十一年一月十日、一月二十二日、
    二月十八日偵查筆錄、本院九十一年十一月二十五日訊問筆錄）；壬○○○則稱
    ：我先生到店裡不久，乙○○三人也隨後到達，三人都拿棍子打我先生，我先生
    被打倒在地，而我因為過去用身體護著我先生，也遭他們三人打了約五下等語（
    見九十一年一月二十二日、二月十八日偵查筆錄、本院九十一年十一月二十五日
    訊問筆錄）；核與證人即現場目擊之戊○○証稱：當時我坐在店裡喝飲料，一轉
    頭就看到乙○○等三人均持球棒，其中一個走進店裡好像是要找人，另一人先走
    過去打己○○，剩下的那個也要過去打時，被庚○○抱住，我看到後就去隔壁報
    警，回來時己○○已倒在地上爬不起來，庚○○、壬○○○也都趴在己○○身上
    ，乙○○等三人有朝倒在地上的三人打一陣後，才開車離開等語（見九十年五月
    十一日警詢筆錄、本院九十一年六月十日訊問筆錄），與證人即己○○兒媳陳黃
    雪卿於本院九十一年十二月四日訊問時所証：乙○○等三人均手持球棒毆打我公
    公，我婆婆及小姑庚○○上前勸架，並以身體護住我公公，也被乙○○等三人打
    傷；我有看到丙○○有拿棒子打我公公，但因為他有過來阻擋我打電話報警，所
    以持棒毆打的次數不如其他二人多，之後他有再出去繼續打我公公等語相符，且
    丁○○亦自承有拿鋁棒打己○○頭部，另乙○○亦陳稱：我有打己○○好幾下，
    丁○○也有打，己○○最後被打倒在地，壬○○○及庚○○則是因為勸架，在混
    亂中被打到的等語（見本院九十一年六月十日、十一月一日、十一月二十五日訊
    問筆錄），此外復有劉光雄醫院九十年五年十一日所出具，載明己○○受有左肩
    背挫傷血腫合併肩胛骨頸骨折等傷害、紀錄庚○○受有左手臂、右手前臂、背部
    、右手掌多處挫擦傷等傷害、與同院九十年六月八日所出具載有壬○○○受有左
    膝挫傷紅腫、左下肢、右手背、右下肢挫傷等傷害之驗傷診斷書各一紙，及鋁棒
    二支扣案可証，足認乙○○、丁○○、丙○○三人確有毆打己○○、庚○○、壬○○○之情無訛。
  (二)丁○○雖辯稱當天並未動手毆打己○○等三人云云，惟查，丁○○當天確有持棒
    打傷己○○、壬○○○、庚○○一節，已據被害人己○○、壬○○○、庚○○指
    訴歷歷，並經證人戊○○、陳黃雪卿証述明確，復有上開證物足憑，均已如前述
    ，另丁○○於本院九十一年十一月二十五日訊問時先稱：當天是因為我弟弟乙○○被打，所以我們一起去找己○○理論等語，其後又稱：當時乙○○、丙○○與
    己○○打得很激烈，然我只有一直站在車旁看，完全沒有動手，因為那不關我的
    事云云，所言不僅自相矛盾且與常情不符，足証其所辯僅係卸責脫罪之詞，無可
    採信。
三、綜上所述，本案罪證明確，被告乙○○、丙○○、丁○○、己○○之犯行均堪以
    認定。
四、至於己○○聲請本院向高雄縣警察局岡山分局壽天派出所調取九十年五月十一日
    其頭戴之安全帽並當庭勘驗安全帽及鋁棒，經查本案事證已臻明確，其所聲請之
    証據並無調查之必要，附此敘明。
五、核被告乙○○、己○○於九十年五月十日相互傷害之行為，各犯刑法第二百七十
    七條第一項之傷害罪；被告乙○○與丁○○、丙○○於九十年五月十一日傷害己○○之行為，均係犯刑法第二百七十七條第一項之傷害罪；而其等犯罪時，彼此
    間有家庭暴力防治法第三條所稱之家庭成員關係，其等間故意實施家庭暴力行為
    ，均成立家庭暴力罪。己○○與癸○○、「富仔」三人，就九十年五月十日之傷
    害犯行間，以及乙○○、丙○○、丁○○三人，就九十年五月十一日之傷害犯行
    間，俱有犯意聯絡及行為分擔，均係共同正犯。另乙○○、丙○○、丁○○分別
    以一傷害行為，各同時造成己○○、庚○○、壬○○○等三人受有前述傷害，而
觸犯構成要件相同之罪名，為同種想像競合犯，應從一重之傷害罪處斷。而乙○○所犯所上開二傷害罪間，犯意各別，行為互殊，應分論併罰；公訴人認其係基
    於概括犯意為之，然乙○○所以會夥同其兄長二人前往毆傷己○○，係因前日突
    遭己○○等人至其工作場所挑釁後，始另行起意前往，已據乙○○、丁○○、丙○○供承在卷，則乙○○顯係於紛爭後使另行起意復犯本次傷害犯行，公訴人認
    乙○○所犯二次傷害犯行應該當於連續犯，容有誤會。再者，九十年五月十一日
    傷害犯行中之木棒一支，乃丙○○持以犯本案傷害罪所用之物，業據己○○、庚○○、壬○○○、戊○○、陳黃雪卿供稱如前；公訴人誤為係己○○事先預備欲
    持以傷害他人之物，容有未洽，併此敘明。爰審酌乙○○、丙○○、丁○○、己○○等人不念姻親情誼，僅因債務及乙○○、陳惠芳感情糾葛等問題即結下仇怨
    ，又挾怨報復，乙○○復不顧及倫常，出手傷害岳父母及妻子（乙○○係於案發
    後始與陳惠芳離婚），且邀集他人共同逞兇，惟事後坦承部分犯行，態度尚可；
    以及丙○○矢口否認犯行，毫無悔悟之情，與其等各別之犯罪動機、情節、受傷
    程度、所生實害，及尚未和解等一切情狀，分別量處如主文所示之刑，乙○○部
    分並定其應執行之刑，並均諭知易科罰金之折算標準。
六、扣案之鋁棒二支係乙○○所有並供犯本案所用之物，已據其與丙○○、丁○○等
    供述明確，爰依法宣告沒收之。另水泥磨刀雖係乙○○用以傷害己○○所用之物
    ，然並非乙○○或共犯所有，業經其供陳在卷，且並未扣案；另木棒一支雖係丙○○持以傷害己○○等人所用之物，然無證據證明為其或共犯所有，亦未扣案，
    爰均不予宣告沒收。
七、公訴意旨另以：乙○○因遭己○○帶人毆傷，遂於九十年五月十一日十四時三十
    分許，夥同丁○○、丙○○，至高雄縣岡山鎮○○路十八號美容營養果汁店，欲
    找己○○理論，適己○○已有防備，事先戴好全帽，並基於傷害之犯意，手持木
    棍毆打乙○○，因認己○○涉犯刑法第二百七十七條第一項之傷害罪嫌。按犯罪
    事實應依證據認定之，無證據不得推定其犯罪事實；不能證明被告犯罪者，應諭
    知無罪之判決，刑事訴訟法第一百五十四條、第三百零一條第一項分別定有明文
    。本件公訴人認己○○涉有上開傷害犯嫌，無非係以告訴人乙○○於警詢及偵查
    中之指訴為其論據；惟己○○於本院審理時堅詞否認有此部分犯行，辯稱：我並
    未手持木棒毆傷乙○○，我當天根本沒機會還手等語。經查：該木棍一支係丙○○所持，已如前述，另庚○○於本院九十一年十一月二十五日訊問時陳稱：乙○○等三人一下車就開始打我爸爸，打了很多下，我爸爸都只有擋而已等語，且乙○○於本院九十一年十二月四日訊問時亦稱：當天己○○有動手打我，但我沒有
    受傷也沒去驗傷等語；此外，復查無積極證據足資證明己○○有此部分犯行，自
    不能僅憑乙○○曾於警詢及偵查中指訴，即認定己○○必有傷害行為，是以上開
    指訴內容，既缺乏補強證據為佐，自無從作為論罪之基礎，而不能證明己○○犯
    罪，惟公訴意旨認此部分與前揭論罪科刑部分具有連續犯之裁判上一罪關係，爰
    不另為無罪之諭知。
貳、無罪部分：
一、公訴意旨略以：被告辛○○係乙○○之大姨子，彼此均為家庭暴力防治法所規定
    之家庭成員關係，先前乙○○曾透過妻子庚○○向辛○○陸續借貸約七十九萬元
    左右，辛○○因見乙○○與庚○○二人感情不睦，唯恐將來求償無門，遂與其父
    己○○、友人癸○○、「富仔」四人，於九十年五月十日十五時三十分許，至高
    雄市三民區○○○路「文山廣告公司」向乙○○催討前開債務，又因遭乙○○回
    絕，遂基於恐嚇之犯意，對乙○○恫稱：如果不簽本票，要讓你死得很難看等語
    ，並以此加害生命之事，恐嚇乙○○，使之心生畏懼，致生危害於安全，因認辛○○涉犯刑法第三百零五條之恐嚇危害安全罪嫌云云。
二、按犯罪事實應依證據認定之，無證據不得推定其犯罪事實；不能證明被告犯罪者
    ，應諭知無罪之判決，刑事訴訟法第一百五十四條、第三百零一條第一項分別定
    有明文。而認定不利於被告之事實，須依積極證據，苟積極證據不足為不利於被
    告事實之認定時，即應為有利於被告之認定，更不必有何有利之證據；告訴人之
    告訴，係以使被告受刑事訴追為目的，是其陳述是否與事實相符，仍應調查其他
    證據以資審認，最高法院三十年上字第八一六號、五十二年台上字第一三○○號
    判例可資參照。
三、本件公訴人認被告辛○○涉有恐嚇危害安全之犯嫌，無非係以告訴人乙○○之指
    訴為其論據；惟辛○○於本院審理時均堅詞否認有何恐嚇犯行，辯稱：當天我只
    是向乙○○討債，並未恐嚇他等語。經查：癸○○於九十一年六月十日、十一月
    二十五日本院訊問時俱稱：當時我並沒有聽到辛○○有說什麼恐嚇的話等語，另
    經本院於九十一年七月一日訊問證人甲○○，其亦稱：沒有聽到辛○○有說「如
    果你（乙○○）不簽本票，要讓你死得很難看」等語，而乙○○於本院訊問時亦
    自陳其與辛○○等人是在公司外面談事情的，應該沒有其他人可以證明她有講恐
    嚇我的話；此外，復查無積極證據足資證明被告有此部分犯行，自不能僅憑乙○○之指訴，即認定辛○○有恐嚇之行為，是以上開指訴內容，既缺乏補強證據為
    佐，自無從作為論罪之基礎；又此部分既屬不能證明，自應為無罪之諭知。
參、不受理部分：
一、公訴意旨略以：被告即告訴人癸○○係辛○○之友人，因先前被告即告訴人乙○○曾向辛○○陸續借貸且乙○○與庚○○感情不睦等因素，遂受邀共同前往向乙○○工作處所催討及理論，又因要乙○○拒絕簽發本票，雙方遂起爭執，癸○○
    即與、「富仔」、己○○共同基於傷害他人身體之犯意聯絡，由癸○○持滅火器
    毆打乙○○頭部，而乙○○亦基於傷害之故意，持水泥用磨刀揮砍劉東成頭部一
    刀，第二刀則砍中癸○○左手，致其受有頭頂部裂傷十公分長、深及骨之大量出
    血、左手背割裂傷及第二、三、四、五指伸張肌腱斷裂、部分掌骨骨折、左大拇
    趾趾甲脫落及甲床裂傷之傷害，而乙○○亦因癸○○之傷害行為受有頭頂部打挫
    傷之傷害，因認被告二人均涉犯刑法第二百七十七條第一項之傷害罪嫌。
二、按告訴乃論之罪，告訴人於第一審辯論終結前得撤回其告訴；又告訴經撤回者，
    法院應諭知不受理之判決，刑事訴訟法第二百三十八條第一項，及第三百零三條
    第三款分別定有明文。
三、本件被告因傷害案件，經檢察官提起公訴，認其涉犯刑法第二百七十七條第一項
    之傷害罪，依同法第二百八十七條前段之規定，須告訴乃論；茲據乙○○、癸○○於本院九十一年十二月四日訊問時，均當庭撤回對彼此之傷害告訴，揆諸前開
    說明，爰不經言詞辯論，逕諭知不受理之判決。
據上論斷，應依刑事訴訟法第二百九十九條第一項前段、第三百零一條第一項、第三
百零三條第三款、第三百零七條，刑法第二十八條、第二百七十七條第一項、第四十
一條第一項、第三十八條第一項第二款、第五十一條第五款，罰金罰鍰提高標準條例
第一條前段、第二條，判決如主文。
中      華      民      國      九十二      年    一   月     二十二    日
                                  臺灣高雄地方法院刑事第四庭
                                  審判長  法  官    陳明富
                          法  官    卓立婷
                                          法  官    洪珮婷
右正本證明與原本無異。
如不服本判決，應於判決送達後十日內，向本院提出上訴狀。
                                          書記官    光聰
中      華      民      國      九十二      年    一   月     二十四    日


司法院資訊處製作；財團法人民間司法改革基金會備份。
